【裁判字號】    95,家抗,13
【裁判日期】    950811
【裁判案由】    拋棄繼承
【裁判全文】
臺灣嘉義地方法院民事裁定  95年度家抗字第13號
抗  告  人  乙○○
            甲○○
            丙○○
共      同
送達代收人  戊○○
                        號
上列抗告人因聲請准予備查函事件，對於民國95年3月17日本院
89年度繼字第470號裁定提起抗告，本院裁定如下：
      主      文
抗告駁回。
抗告程序費用由抗告人負擔。
      理      由
一、抗告人原審聲請意旨略以：抗告人前依鈞院民國八十九年八
    月十六日嘉院昭民廉八十九年繼字第四七０號通知書，依限
    於八十九年八月份提出印鑑證明及通知其他有繼承權人之書
    面證明呈報拋棄繼承，鈞院僅以函覆「但乙○○、甲○○、
    丙○○三人非本件之聲請人，如欲拋棄繼承，請另依法聲請
    」等語，未為裁定，聲請人已於八十七年七月份向其他繼承
    人為拋棄繼承權之意思表示，符合民法第一千一百七十四條
    規定要件，爰聲請鈞院以「乙○○、甲○○、丙○○三人拋
    棄繼承一節，准予備查」函知聲請人等語。
二、原審法院裁定略稱：經本院調取系爭八十九年度繼字第四七
    ０號案卷，本件被繼承人丁○○係於八十九年六月五日死亡
    ，呈報拋棄繼承之呈報人蘇柏熒、蘇柏堂、蘇珍鋒、蘇麗慧
    、蘇修節、戊○○等人，係於八十九年八月一日向本院表示
    拋棄繼承之意，抗告人係於被繼承人死亡後逾二個月之八十
    九年九月十八日民事拋棄繼承補正狀中增列為呈報拋棄繼承
    人，而本院於八十九年十一月二日主旨為拋棄繼承准予備查
    之函文中，已明示抗告人三人非本件之聲請人等情，有呈報
    人之民事呈報拋棄繼承狀、民事拋棄繼承補正狀、本院於書
    狀上之收文日期章，及本院八十九繼字第四七０號民事庭函
    各一份在卷可資參核，聲請意旨謂向其他繼承人為拋棄繼承
    之意思表示，與民法第一千一百七十四條應於二個月內以書
    面向法院表示之規範意旨不符，且依本院上開八十九年十一
    月二日函示，抗告人並非上揭拋棄繼承事件之當事人，亦即
    抗告人之拋棄繼承事件尚未繫屬，本院自難就尚未繫屬之事
    件逕為裁定。抗告人聲請變更函文意旨，付與拋棄繼承准予
    備查之函文，與上揭規定及函示不符，自難准許，應予駁回
    。
三、抗告人抗告意旨略以：抗告人乙○○、甲○○、蔡蕙篷係被
    繼承人丁○○（男，民國○○年○○月○○日生，身分證統一編號
    ：Ｚ000000000號，生前住嘉義縣水上鄉○○村○○○鄰○○街
    12 巷10號）之直系血親卑親屬，為第一順位之繼承人，依
    89年9月18日送達法院之「補正狀」中，抗告人已列為呈報
    人即拋棄繼承人，此為繫屬之最佳證據，補正函中，已言明
    抗告人在89年7月中旬才獲知外公丁○○之繼承權，按當時
    訴外人蘇幸枝早於88年8月過世，兩家來往不密切，故知外
    公死訊時即為獲知有繼承權之日，並未逾2個月之法定期間
    ，倘鈞院對此有疑問，應於當時就須查明，直至今日印象模
    糊，再追究有無逾2個月，實屬困難。且當然法院若以為蔡
    抗告人並非聲請人而無法裁定是否對丁○○拋棄繼承，此對
    人民財產有嚴重關係之事情應逕行通知抗告人，89年11 月2
    日（嘉院昭民廉89繼字第470號）之函只通知戊○○等6人使
    抗告人無法補救，爰提起抗告，求為廢棄原裁定，發回原審
    法院另為裁定等語。
四、本院經查：
（一）按繼承人拋棄其繼承權，應於知悉其得繼承之時起二個月
      內以書面向法院為之；因他人拋棄繼承而應為繼承之人，
      為限定繼承或拋棄繼承時，應於知悉其得繼承之日起二個
      月內為之，民法第1174條第1項、第2項前段及第1176 條
      第7項分別定有明文。而所謂知悉得繼承，係指【知悉得
      為繼承人者】而言（最高法院62年2月20日之62年度第1次
      民事庭庭長會議決議意旨參照）。
（二）本件被繼承人丁○○係於八十九年六月五日死亡，繼承人
      蘇柏熒、蘇柏堂、蘇珍鋒、蘇麗慧、蘇修節、戊○○六人
      ，係於八十九年八月一日具狀向本院拋棄繼承，抗告人係
      於被繼承人死亡後逾二個月之八十九年九月十八日民事拋
      棄繼承補正狀中增列為呈報拋棄繼承人，而本院於八十九
      年十一月二日以嘉院昭民廉八十九繼字第四七○號主旨為
      拋棄繼承准予備查之函文，通知蘇柏熒、蘇柏堂、蘇珍鋒
      、蘇麗慧、蘇修節、戊○○六人，主旨為本件拋棄繼承准
      予備查，於說明欄內載明：但乙○○、甲○○、丙○○三
      人非本件之聲請人，如欲拋棄繼承，請另依法聲請，經本
      院調閱本院八十九年度繼字第四七○號卷核閱無誤。
（三）綜上，抗告人既非上揭拋棄繼承事件之當事人，亦即抗告
      人之拋棄繼承事件尚未繫屬，本院自難就尚未繫屬之事件
      逕為裁定。
四、綜上各情，原審審酌抗告人非八十九年度繼字第四七○號當
    事人，駁回抗告人之聲請，核無不合。抗告意旨仍執前揭情
    詞指摘原裁定為不當，非有理由，應予駁回。
六、據上論結，本件抗告為無理由，依非訟事件法第21條第2項
    ，裁定如主文。
中    華    民    國    95    年    8     月    11    日
                  家事法庭審判長法  官     曾文欣
                                法  官     康存真
                                法  官     柯月美
以上正本係照原本作成。
如不服本裁定，僅得於收受本裁定正本送達後10日內以適用法規
顯有錯誤為理由，向本院提出再抗告狀（須附繕本一份及繳納再
抗告裁判費新台幣1000元），並經本院許可後始可再抗告。
中    華    民    國    95    年    8     月    11    日
                                書記官  黃郁萍


司法院資訊處製作；財團法人民間司法改革基金會備份。
